【裁判字號】    97,易,853
【裁判日期】    970428
【裁判案由】    竊盜
【裁判全文】
臺灣臺中地方法院刑事判決  97年度易字第853號
公  訴  人  臺灣臺中地方法院檢察署檢察官
被      告  丙○○
上列被告因竊盜案件，經檢察官提起公訴（96年度偵字第27979
號），本院判決如下：
    主    文
丙○○無罪。
    理    由
一、公訴意旨略以：被告丙○○為威達有線電視線路維修技工，
    於民國九十六年十一月十二日上午十一時四○分許，至被害
    人乙○○位在臺中縣太平市○○路三六三號住處，修理有線
    電視線路時，趁被害人乙○○外出買早餐，被害人乙○○母
    親甲○○尚未下樓看顧時，見被害人乙○○所有，置放於客
    廳上之皮包未隨身攜帶外出，竟意圖為己不法之所有，徒手
    竊取上揭皮包內之現金共新臺幣（下同）三千元。得手後，
    將之匿藏於車上外套內裡口袋。嗣被害人乙○○返家發現被
    竊三千元，而質問被告丙○○時，被告丙○○表示其身上及
    車上均無任何現金，經被害人乙○○報警，於被告丙○○放
    置於車上之外套內裡口袋尋獲，並當場扣得三千元，因認被
    告丙○○涉有刑法第三百二十條第一項之竊盜罪嫌。
二、按犯罪事實應依證據認定之，無證據不得認定犯罪事實。又
    不能證明被告犯罪者，應諭知無罪之判決，刑事訴訟法第一
    百五十四條第二項、第三百零一條第一項分別定有明文。又
    認定不利於被告之事實，須依積極證據，苟積極證據不足為
    不利於被告事實之認定時，即應為有利於被告之認定，更不
    必有何有利之證據。另按事實之認定，應憑證據，如未能發
    現相當證據，或證據不足以證明，自不能以推測或擬制之方
    法，以為裁判基礎；又認定犯罪事實，所憑之證據，雖不以
    直接證據為限，間接證據亦包括在內，然無論直接或間接證
    據，其為訴訟上之證明，須於通常一般之人均不致於有所懷
    疑，而得確信其為真實之程度者，始得據之為有罪之認定，
    倘其證明尚未達到此一程度，而有合理性懷疑之存在時，即
    無從為有罪之認定，最高法院三十年上字第八一六號判例、
    四十年臺上字第八六號判例、三十年上字第一八三一號判例
    、七十六年臺上字第四九八六號判例分別著有明文可資參照
    。又刑事訴訟法第一百六十一條已於九十一年二月八日修正
    公布，其第一項規定：檢察官就被告犯罪事實，應負舉證責
    任，並指出證明之方法。因此，檢察官對於起訴之犯罪事實
    ，應負提出證據及說服之實質舉證責任。倘其所提出之證據
    ，不足為被告有罪之積極證明，或其指出證明之方法，無從
    說服法院以形成被告有罪之心證，基於無罪推定之原則，自
    應為被告無罪判決之諭知（最高法院九十二年臺上字第一二
    八號判例參照）。而告訴人之告訴，係以使被告受刑事訴追
    為目的，是其陳述是否與事實相符，仍應調查其他證據以資
    審認，最高法院五十二年臺上字第一三○○號判例意旨亦可
    參照。
三、公訴意旨認被告涉犯刑法第三百二十條第一項竊盜罪嫌，主
    要係以證人即被害人乙○○（下稱證人乙○○）於警詢及偵
    查中及乙○○之母親甲○○（下稱證人甲○○）於偵查中之
    供述、贓物認領保管單一紙及照片五張等為其論據。訊據被
    告丙○○固不否認有於前揭時、地，前往證人乙○○之家中
    修理有線電視，及在其車內外套內裡口袋中尋獲三千元等事
    實，然堅決否認有何竊犯犯行，辯稱：伊並沒有竊取證人乙○○之財物，口袋內之金錢，係其所有，並非證人乙○○所
    有之物等語。經查：
（一）被告於九十六年十一月十二日上午十一時四十分許進入證
      人乙○○上揭住處時，適逢證人乙○○正搭載其女兒欲騎
      乘機車外出購買早餐，證人甲○○下樓後，已見被告在客
      廳，證人乙○○則在門外正好要騎車外出，證人甲○○下
      樓後，均係證人乙○○、甲○○及被告三人同時在場，當
      天後來因為談不攏就叫警察，故證人甲○○根本未吃到早
      餐乙節，業據證人甲○○於本院審理時證述綦詳，與證人
      乙○○於本院審理時證述被告抵達住處後，證人乙○○未
      等證人甲○○下樓即先行離去，徒留被告一人於客廳修理
      ，證人乙○○返家後卻發現金錢遺失等情，二人證述大相
      逕庭，頗多矛盾不一致之處，尤其證人甲○○乃證人乙○○之母親，證述內容卻有利於被告，則證人乙○○之證言
      ，是否可信，並非無疑。
（二）另證人乙○○自承之所以懷疑被告將竊得之金錢藏於車內
      ，乃因其返家發現金錢遺失後，並未隨即詢問被告，而係
      先在家中觀察，始親眼目睹被告前去車輛拿取物品等語（
      本院卷第三十一頁上方），證人乙○○既於返家後，已開
      始觀察被告，並親眼目睹被告前去車輛拿取物品，則車內
      查獲之三千元，倘為被告自證人乙○○皮包內所竊之物，
      並於該次前往車輛拿取物品時，將竊得之金錢藏放於車內
      外套內裡口袋內，則證人乙○○既已懷疑在先，並提高注
      意力加以觀察，以常情推之，被告將金錢自客廳攜往車內
      置放之過程應當完整為證人乙○○所目睹，證人乙○○自
      可於親眼目睹後當場揭發，或在質問被告時，直接針對車
      內外套為之，而無須先質問被告有無偷錢？再請被告將身
      上衣物及財物拿出，均無發現三千元後，才前去車內尋找
      ，故以證人乙○○之證言，對照其發現金錢之經過，與上
      揭常情不合，不值採信。
（三）又就證人乙○○所稱遺失之金錢數目，證人乙○○自承一
      開始向被告稱遺失五千元，但後來想起前一天曾花掉二千
      元，故僅剩三千元等語（參本院卷第三十一頁），與被告
      於本院審理時堅稱證人乙○○一開始係說五千元不見等語
      相符（本院卷第三十五頁），從而證人乙○○於第一時間
      係認定五千元遺失等情，應值認定；然此與證人乙○○於
      本院審理時針對本院質之如何記得係遺失三千元，證人乙○○答稱：伊買早餐之前，有看到皮包內還有三千元等語
      （參本院卷第三十頁反面），故既於離去時，已親眼目睹
      皮包內有三千元在先，嗣後何以又向被告稱遺失五千元？
      此間之矛盾，亦突顯證人乙○○所稱遺失金錢乙節，縱係
      屬實，仍可能係證人乙○○於他處遺失，或已消費之金額
      ，惟在未刻意記帳之情形下，無法確切記住每筆金錢之進
      出流向，而為證人乙○○所誤認，既不能排除其他可能性
      存在，由卷內資料尚無法認定係被告所竊。
（四）另證人乙○○既於出發前，已發現皮包內有三千元，且自
      承之所以請證人甲○○下樓，亦有擔心被告單獨在樓下，
      家中會危險，返家後甚至還遭證人甲○○責難為何將皮包
      放得如此明顯等語（參本院卷第三十頁反面），其既擔心
      被告單獨在樓下修理，家中財物有所危險，依常情推之，
      當特別提高警覺，或係採取將重要財物隨身攜帶，或係等
      家中成員即證人甲○○下樓後，始離開現場，避免家中財
      物遭陌生人覬覦而遭竊，但證人乙○○卻捨此不為，反任
      由皮包等財物置於在客廳明顯之處，而未等待證人甲○○
      下樓，即逕自離去，此亦與常情不符，益難認定被告有何
      竊盜之犯行。
（五）綜上各情，相互勾稽，證人乙○○、甲○○之證言頗多矛
      盾不一之處，且其相異處，並非僅止於枝微末節之點，而
      係關乎被告是否與證人乙○○、甲○○三人同時在場？被
      告有無單獨在客廳之時間？等重要關鍵事實，且衡之證人
      甲○○為證人乙○○之母親，與被告處於利害對立地位，
      依常情更無可能刻意迴護被告，卻仍證稱證人甲○○下樓
      後，即見被告在客廳，證人乙○○在門外，之後三人均同
      時在場，顯然證人甲○○之證言較為可信，亦與被告所辯
      情節符合，故證人乙○○之證詞，不足採信。
（六）至於被告一開始稱身上沒錢，且自公司出發至證人乙○○
      家中，尚未自客戶處領得金錢，卻於車內發現有三千元乙
      節，固可能令人質疑，被告既稱身上無錢，何以又在車內
      發現金錢？被告則辯以：每月伊未婚妻均會給五千元作生
      活費用，伊每天都會帶著上班，伊當天帶三千七百多元出
      門，找完零錢放身上，大鈔放衣服口袋等語（參本院卷第
      三十六頁），此部分辯詞雖無證據可稽屬實，然被告既無
      自證己罪之義務，且其所述整個修理電視過程，並無伊單
      獨一人在客廳之時間，此亦與證人甲○○於本院審理時結
      證述證人甲○○下樓後，被告在客廳、證人乙○○在門外
      ，三人在場，證人乙○○就沒有再出去買早餐等語（參本
      院卷第三十三頁）相符，則被告、證人乙○○、甲○○三
      人既均在場，並無被告單獨位於客廳之空檔，被告行蹤當
      為證人乙○○、甲○○所能掌控，被告並無偷竊之時機，
      則縱被告無法合理交代其金錢流向，亦不得遽此推論車內
      之金錢，即為證人乙○○所遺失，此情甚明。
四、綜上所述，證人乙○○、甲○○之證言既有如前矛盾不一之
    處，且被告、證人乙○○、甲○○三人既同時在現場，被告
    並無任何單獨處於客廳之情形，自不得徒以被告車內外套內
    裡口袋內有三千元乙節，即遽以推論係被告所竊，且證人甲○○為證人乙○○之母，與被告立場相左，其證言卻與被告
    有較多相符之處，顯然其證言可信度較高，至於證人乙○○
    所言遺失三千元乙節，或係屬實，但以常情推之，果無刻意
    記帳，的確對金錢流向可能因人之記憶所限發生誤認，故證
    人乙○○與證人甲○○之證述，既有如上之嚴重瑕疵，且遍
    查卷內資料，尚乏能認與事實相符之佐證，公訴徒憑證人乙○○之片面陳述即遽行起訴，其證據顯有不足，此外復查無
    被告有何偷竊犯行之積極證據，揆諸上開說明，本件即屬不
    能證明其犯罪，應為無罪之諭知。
據上論斷，應依刑事訴訟法第三百零一條第一項，判決如主文。
中    華    民    國    97    年    4     月    28    日
                  刑事第十一庭  法  官  林慶郎
上正本證明與原本無異。
如不服本判決，應於收受送達後10日內向本院提出上訴書狀（應
敘述具體理由並附繕本）。
上訴書狀如未敘述理由，應於上訴期間屆滿後20日內補提理由書
於本院。
                                書記官  廖日晟
中    華    民    國    97    年    4     月    28    日


司法院資訊處製作；財團法人民間司法改革基金會備份。
